【裁判字號】    95,簡上,125
【裁判日期】    951026
【裁判案由】    違反電子遊戲場業管理條例
【裁判全文】
臺灣新竹地方法院刑事判決             95年度簡上字第125號
上  訴  人  臺灣新竹地方法院檢察署檢察官
被      告  甲○○
上列上訴人因被告違反電子遊戲場業管理條例案件，不服本院竹
北簡易庭於中華民國九十五年五月三十日以九十五年度竹北簡字
第一八二號所為之第一審簡易判決（聲請案號為九十五年度偵字
第五七八號）而提起上訴，同署檢察官另移送併案審理（九十五
年度偵字第二二六三號），本院管轄第二審之合議庭判決如下：
    主  文
原判決撤銷。
甲○○共同連續違反未依電子遊戲場業管理條例規定辦理營利事
業登記，不得經營電子遊戲場業之規定，處拘役陸拾日，如易科
罰金，以銀元佰元即新臺幣玖佰元折算壹日。
扣案之電子遊戲機「超級大舞台」、「滿貫大亨麻將」、「夢幻
精靈禮品自動販賣機」、「７７７金美滿霹靂名銖」各壹台（均
各含ＩＣ板壹片）、帳冊壹本、新臺幣仟貳佰柒拾元，均沒收
。
    事  實
一、甲○○明知未依電子遊戲場業管理條例規定申請主管機關許
    可，並辦理營利事業登記，不得經營電子遊戲場業，竟基於
    違反電子遊戲場業管理條例之概括犯意，連續於（一）民國
    九十五年一月十五日起，單獨在其所經營位在新竹縣竹北市
    ○○○街與自強七街交岔路口之「ＥＤ福利社」內，擺放利
    用電、電子、電腦、機械或其他類似方式操縱，以產生或顯
    示聲光影像、圖案、動作之電子遊戲機「超級大舞台」、「
    滿貫大亨麻將」各一台（均各含ＩＣ板一片），由不特定顧
    客，以每次投入新臺幣（下同）十元硬幣進入電子遊戲機台
    之方式，供不特定人娛樂使用，為警於同年月十九日下午一
    時三十分許，在上開福利社內查獲，並扣得「超級大舞台」
    、「滿貫大亨麻將」各一台（均各含ＩＣ板一片）及電子遊
    戲機台內之十元硬幣共二百元。（二）繼於同年三月八日起
    ，單獨在其所經營之上開福利社內，擺放利用電、電子、電
    腦、機械或其他類似方式操縱，以產生或顯示聲光影像、圖
    案、動作之電子遊戲機「夢幻精靈禮品自動販賣機」一台（
    含ＩＣ板一片），並接續於同年三月二十六日起，由同具違
    反電子遊戲場業管理條例犯意聯絡之卓柄成（業經本院於九
    十五年七月二十四日，以九十五年度竹北簡字第一九五號判
    決判處拘役五十日確定），在上開福利社內，擺放電子遊戲
    機「７７７金美滿霹靂名銖」一台（含ＩＣ板一片），供不
    特定人以同一方式娛樂把玩，為警於同年四月十一日下午一
    時四十分許，在上開福利社內查獲，並扣得「夢幻精靈禮品
    自動販賣機」、「７７７金美滿霹靂名銖」各一台（均各含
    ＩＣ板一片）、帳冊一本及上開機台內十元硬幣共三千零柒
    拾元，而查獲上情。
二、案經新竹縣警察局竹北分局報請臺灣新竹地方法院檢察署檢
    察官偵查後聲請簡易判決處刑及移送併案審理。
    理  由
壹、認定犯罪事實所根據的證據及理由：
一、被告甲○○於警詢及本院審理時之供述，證明：被告與共犯
    卓柄成確於上開時間，在被告經營之上址「ＥＤ福利社」內
    ，擺設電子遊戲機「超級大舞台」、「滿貫大亨麻將」、「
    夢幻精靈禮品自動販賣機」、「７７７金美滿霹靂名銖」各
    一台（均各含ＩＣ板一片），供不特定人玩樂使用之事實。
二、證人即被告僱用之員工陳佩君於警詢及偵查中之供述，證明
    ：被告於九十五年一月間，在上開福利社內擺放電子遊戲機
    「超級大舞台」、「滿貫大亨麻將」各一台（均各含ＩＣ板
    一片），供不特定人玩樂使用之事實。
三、證人即被告僱用之員工曾錦芳於警詢及偵查中之供述，證明
    ：被告於九十五年三月八日起，在上開福利社內擺放電子遊
    戲機「夢幻精靈禮品自動販賣機」一台（含ＩＣ板一片）；
    卓柄成則於同年月二十六日起，在上開福利社內，擺放電子
    遊戲機「７７７金美滿霹靂名銖」一台（含ＩＣ板一片）之
    事實。
四、證人即共犯卓柄成於警詢中之供述，證明：其確於上開時間
    ，將電子遊戲機「７７７金美滿霹靂名銖」一台（含ＩＣ板
    一片）擺放在上開福利社供人把玩之事實。
五、警方拍攝之現場採證相片共十三張，證明：上開福利社內確
    擺放電子遊戲機台之事實。
六、扣案之「超級大舞台」、「滿貫大亨麻將」、「夢幻精靈禮
    品自動販賣機」、「７７７金美滿霹靂名銖」各一台（均各
    含ＩＣ板一片）、帳冊一本及機台內之十元硬幣共三千二百
    七十元。
貳、對於被告辯解本院之判斷：
    被告固坦認未經主管機關許可，於上開時地擺放「超級大舞
    台」、「滿貫大亨麻將」、「夢幻精靈禮品自動販賣機」各
    一台（均各含ＩＣ板一片）之事實，惟否認允許卓柄成擺放
    「７７７金美滿霹靂名銖」電子遊戲機台，辯稱：「警方查
    獲後，我才發現店內擺放『７７７金美滿霹靂名銖』，我沒
    有同意卓柄成擺放該遊戲機台。」云云。然查，本件卓柄成
    擺放之「７７７金美滿霹靂名銖」與被告擺放之「夢幻精靈
    禮品自動販賣機」置放一起之情，有警方拍攝之現場採證相
    片一張在卷可資佐證（見九十五年度偵字第二二六三號卷第
    二十五頁），堪認卓柄成擺放之機台位置明顯，而被告自承
    約間隔半個月至一個月到福利社巡視（見本院卷第四七頁）
    ，則被告至福利社巡視時，必定發現店內另擺放「７７７金
    美滿霹靂名銖」機台之事實，如非被告確有授意，被告僱用
    之員工豈會擅自作主，並將卓柄成之電子遊戲機台擺放在福
    利社明顯之位置內，而不怕被告發現質問，是被告此部分所
    辯，應為卸責之詞，難以採信，其於上開時地單獨擺設「超
    級大舞台」、「滿貫大亨麻將」、「夢幻精靈禮品自動販賣
    機」電子遊戲機各一台（均各含ＩＣ板一片）及由卓柄成擺
    設「７７７金美滿霹靂名銖」各一台（含ＩＣ板一片）之事
    實，應可認定。
、撤銷改判的理由：
    原審以被告罪證明確，予以論科固非無見，惟被告除原審所
    認定於九十五年一月十五日起至同年月十九日止，在上開福
    利社內擺放「超級大舞台」、「滿貫大亨麻將」電子遊戲機
    各一台（均各含ＩＣ板一片）外，尚於同年三月八日起至同
    年四月十一日止，在上開福利社內擺放「７７７金美滿霹靂
    名銖」、「夢幻精靈禮品自動販賣機」電子遊戲機各一台（
    均各含ＩＣ板一片），此部分與原審所認定之事實有連續犯
    之裁判上一罪關係（如後述），為原審所不及審酌，自有未
    洽，檢察官上訴指摘原審未及審酌被告另行擺放「７７７金
    美滿霹靂名銖」與「夢幻精靈禮品自動販賣機」之犯行為有
    理由，自應由本院將原判決予以撤銷改判。
肆、自為判決的論罪科刑理由：
一、罪名：被告所為，係違反電子遊戲場業管理條例第十五條、
    第二十二條違反未依電子遊戲場業管理條例規定辦理營利事
    業登記者，不得經營電子遊戲場業之規定罪。
二、共同正犯：被告行為後，九十四年二月二日修正公布之刑法
    ，業於九十五年七月一日起施行，關於共同正犯部分，刑法
    第二十八條原規定：「二人以上共同實施犯罪之行為者，皆
    為正犯。」。修正後，刑法第二十八條改為：「二人以上共
    同實行犯罪之行為者，皆為正犯。」。故刑法關於共犯規定
    修正前後，僅將原「實施」改規定為「實行」，雖修正後「
    實行」之文義似有限縮共同正犯成立範圍，惟該法條立法理
    由明文包含共謀共同正犯在內，則修正前後成立共犯之範圍
    相同，對被告四人即無利或不利可言，自應依刑法第二條第
    一項前段之規定，適用修正前刑法第二十八條之規定，論以
    共同正犯。故被告與卓柄成間，就擺設「７７７金美滿霹靂
    名銖」機台部分，有犯意聯絡及行為分擔，均應依修正前刑
    法第二十八條之規定，論以共同正犯。
三、連續犯：上開刑法修正時，關於連續犯之適用，刑法第五十
    六條原規定：「連續數行為而犯同一之罪名者，以一罪論。
    但得加重其刑至二分之一。」。刑法修正後，將刑法第五十
    六條連續犯規定刪除，原連續之數行為，則依刑法第五十一
    條之規定分論併罰，本件被告先後違反電子遊戲場業管理條
    例分論併罰之結果，最高可能之刑期為二年，而論以連續犯
    之一罪，最高刑期不超過有期徒刑一年六月，比較新、舊法
    結果，以被告行為時即修正前刑法第五十六條之連續犯規定
    對被告較為有利。因被告先二次違反電子遊戲場業管理條例
    之行為，時間緊接，觸犯構成要件相同之罪名，顯係基於概
    括犯意反覆為之，為連續犯，自應依修正前刑法第二條第一
    項前段之規定，適用修正前刑法第五十六條之規定，依連續
    犯之規定，論以一罪，並加重其刑。
四、併予審酌：被告於同年三月八日起至同年四月十一日止，在
    上開福利社內擺放「７７７金美滿霹靂名銖」、「夢幻精靈
    禮品自動販賣機」電子遊戲機台部分雖未據起訴，惟與聲請
    簡易判決處刑書所載犯罪事實，有連續犯之裁判上一罪關係
    ，為起訴效力所及，本院自應一併加以審理。
五、科刑：審酌被告曾有違反電子遊戲場業管理條例前科之素行
    、未依規定經營電子遊戲場業牟利之犯罪動機與目的、經營
    電子遊戲場業期間不長，擺放之電子遊戲機台數量不多及坦
    認部分犯行之犯罪後態度等一切情狀，量處如主文所示之刑
    。
六、易科罰金之折算標準：上開刑法修正時，關於易科罰金折算
    標準之適用，原刑法第四十一條第一項規定：「犯最重本刑
    為五年以下有期徒刑以下之刑之罪，而受六個月以下有期徒
    刑或拘役之宣告，因身體、教育、職業、家庭之關係或其他
    正當事由，執行顯有困難者，得以一元以上三元以下折算一
    日，易科罰金。但確因不執行所宣告之刑，難收矯正之效，
    或難以維持法秩序者，不在此限。」、第二項規定：「併合
    處罰之數罪，均有前項情形，其應執行之刑逾六月者，亦同
    」。依修正前罰金罰鍰提高標準條例第二條前段（現已刪除
    ）規定，應就原定數額提高為一百倍折算一日，則被告行為
    時之易科罰金折算標準，應以銀元三百元即新臺幣九百元折
    算一日。刑法修正後，第四十一條第一項規定：「犯最重本
    刑為五年以下有期徒刑以下之刑之罪，而受六個月以下有期
    徒刑或拘役之宣告者，得以新臺幣一千元、二千元或三千元
    折算一日，易科罰金。但確因不執行所宣告之刑，難收矯正
    之效，或難以維持法秩序者，不在此限。」、第二項規定：
    「前項規定於數罪併罰，其應執行之刑未逾六月者，亦適用
    之」。比較修法前後易科罰金之折算標準及數罪併罰應執行
    之刑逾六月可否易科罰金等事項，以修正前之規定對被告有
    利。至該條第一項就執行之限制，雖新法刪除「因身體、教
    育、職業、家庭之關係或其他正當事由，執行顯有困難者」
    之規定，惟自該條文修正理由可知，立法者傾向於將易科罰
    金範圍擴大，由法官單純從避免短期自由刑弊害方面去思考
    是否准許易科罰金，至於個案中如何執行易科罰金，檢察官
    仍可依該條項但書之規定，審酌是否具有「確因不執行所宣
    告之刑，難收矯正之效，或難以維持法秩序」等事由，而為
    准許或駁回易科罰金之聲請，對被告並未較為有利，故綜合
    上開比較結果，以修正前易科罰金之規定對被告較為有利，
    自應依修正前刑法第四十一條第一項前段之規定，定其易科
    罰金之折算標準。
七、沒收：扣案之電子遊戲機「超級大舞台」、「滿貫大亨麻將
    」、「夢幻精靈禮品自動販賣機」、「７７７金美滿霹靂名
    銖」各一台（均各含ＩＣ板一片）、帳冊一本及硬幣三千二
    百七十元，分別為被告或共犯卓柄成所有，供其等為上開犯
    行所用或所得之物，分別為被告及共犯卓柄成供明在卷，均
    應一體適用修正前刑法第三十八條第一項第二款之規定宣告
    沒收。
伍、適用之法條：
一、刑事訴訟法第四百五十五條之一第一項、第三項、第三百六
    十九條第一項前段、第三百六十四條、第二百九十九條第一
    項前段。
二、電子遊戲場業管理條例第十五條、第二十二條，修正後刑法
    第二條第一項前段、第十一條前段、修正前刑法第二十八條
    、第五十六條、第四十一條第一項前段、第三十八條第一項
    第二款，修正前罰金罰鍰提高標準條例第二條，判決如主文
    。
本案經檢察官林佳穎到庭執行職務。
中    華    民    國  九十五    年    十  月  二十六 日
                  刑事第六庭  法  官  遲中慧
                              法  官  魏瑞紅
                              法  官  林昌義
不得上訴。
以上正本證明與原本無異。
中    華    民    國    95    年    10    月    26    日
                              書記官  劉怡芳
附錄本案論罪科刑法條全文：
電子遊戲場業管理條例第二十二條：
違反第十五條規定者，處行為人一年以下有期徒刑、拘役或科或
併科新臺幣五十萬元以上二百五十萬元以下罰金。
電子遊戲場業管理條例第十五條：
未依本條例規定辦理營利事業登記者，不得經營電子遊戲場業。


司法院資訊處製作；財團法人民間司法改革基金會備份。
